【裁判字號】    99,交易,49
【裁判日期】    990325
【裁判案由】    過失傷害
【裁判全文】
臺灣臺北地方法院刑事判決              99年度交易字第49號
公  訴  人  臺灣臺北地方法院檢察署檢察官
被      告  丙○○
            甲○○
上列被告因過失傷害案件，經檢察官提起公訴（98年度偵字第
17332號），本院判決如下：
    主  文
丙○○因過失傷害人，處有期徒刑貳月，如易科罰金，以新臺幣
壹仟元折算壹日。
甲○○因過失傷害人，處拘役貳拾伍日，如易科罰金，以新臺幣
壹仟元折算壹日。
    事  實
一、丙○○於98年4月6日21時25分許，駕駛車牌號碼V3-7227號
    自用小客車，搭載乘客即其配偶乙○○，沿臺北縣新店市○○路西向東行駛，行經同市○○路、順安街口即有燈光號之
    交岔路口左轉時，因順向左轉方向尚有前車待轉時，左轉燈
    光號誌已經熄滅，丙○○雖已行至路口中心線，本應注意行
    駛至交岔路口應注意左轉燈光號誌已經熄滅，適甲○○騎乘
    861-DGF號重型機車，沿上址復興路東向西行駛至上開路有
    燈光號誌之交岔路口，已經轉成黃燈，應注意減速及停車，
    仍加速至時速50公里以上，因閃不避及而與丙○○所駕駛之
    自用小客車發生擦撞，而當時天候雖有下現，但有夜間有照
    明，柏油路面雖屬潮濕，但無缺陷、無障礙物，視距良好，
    依丙○○、甲○○之智識或能力，均無不能注意之情事，竟
    疏未注意前開應行注意之事項，致甲○○受有左側第二及第
    三掌骨幹之骨、右側尺骨鷹嘴突開放性骨折之傷害，及乙○○受有右腰部挫傷之傷害。丙○○肇事後，在有偵查犯罪職
    權之機關或公務員發覺前，留在現場向據報到場處理之警員
    謝宗憲坦承為肇事者而自首接受裁判，而當時甲○○已經救
    護車送往財團法人佛教慈濟醫院台北分院（下稱「慈濟醫院
    」）救治，乃在慈濟醫院向前往處理之警訊謝宗憲坦承為肇
    事者而自首接受裁判。
二、案經甲○○、乙○○訴由臺北縣政府警察局新店分局移由臺
    灣臺北地方法院檢察署檢察官偵查起訴。
    理  由
一、按被告以外之人於審判外之言詞或書面陳述，除法律有規定
    者外，不得作為證據，刑事訴訟法第159 條第1 項定有明文
    ；另按被告以外之人於審判外之陳述，雖不符前4 條之規定
    ，而經當事人於審判程序同意作為證據，法院審酌該言詞陳
    述或書面陳述作成時之情況，認為適當者，亦得為證據；當
    事人、代理人或辯護人於法院調查證據時，知有第159 條第
    1 項不得為證據之情形，而未於言詞辯論終結前聲明異議者
    ，視為有前項之同意，同法第159 條之5 規定甚明。本案告
    訴人即證人甲○○、乙○○之警詢筆錄、臺北縣政府警察局
    新店分局交通分隊道路交通事故調查卷宗、交通鑑定結果之
    相關文件及慈濟醫院之診斷證明書，均屬傳聞證據，然因公
    訴人及被告於本院言詞辯論終結前，未對於證據能力聲明異
    議，依前開規定，視為同意上開證據具備證據能力。本院審
    酌該等言詞或書面陳述作成之客觀條件及環境，應無違法或
    不當情事，因而認為適當，故該等言詞或書面陳述，均具備
    證據能力而得作為證據，合先敘明。
二、上揭犯罪事實業據被告丙○○自白不諱，另訊據被告甲○○
    固坦承有在上揭時、地與被告丙○○發生碰撞之事實，否認
    有超速行駛之情節，辯稱：伊絕對沒有超速，但因當日有下
    雨，不確定時速有多少等語。經查：
  (一)被告2人於上揭時、地發生碰撞，及其各自有應注意並能注
    意，而未加注意之違規事實等情，各據被告2人於偵查及本
    院審理時坦承不諱，被告甲○○於本院審理時，雖另以並未
    超速等詞置辯，惟被告甲○○於警訊中，二度自白其肇事當
    時之時速為50至60公里等語，有被告之道路交通事故談話紀
    錄表、警訊筆錄可佐（分見偵查卷宗第8頁、第10頁），核
    與其於檢察官偵查中所陳「那時警察跟我講，我是不是有加
    速，我說有，所以是50以上，60以內」等語，及告訴人即證
    人乙○○於本院審判期日結證內容，均相符合，各有偵查筆
    錄（見偵查卷宗第50頁），及本院審判筆錄可佐。況且被告
    於警方製作交通事故談話紀錄表時，因雙手骨折，無法簽名
    、捺印，乃由其父林毓華代簽，有前開紀錄表可證，足認該
    等陳述不僅前後相符，且其中交通事故談話紀錄表部分，更
    由被告甲○○之父林毓華確認簽名，容難認有違誤，此外，
    復有道路交通事故現場圖、臺北市政府警察局新店分局交通
    分隊交通事故談話記錄表、道路交通事故調查報告表、道路
    交通事故補充資料表、現場照片、慈濟醫院診斷證明書、行
    車事故鑑定報告等書證在卷可佐（見偵查卷宗第16頁至第35
    頁，同卷宗第57、58頁）。綜前所述，被告丙○○於案發時
    、地，駕駛自用小客車，搭載證人乙○○，應注意並能注意
    ，而未注意行駛至交岔路口應注意左轉燈光號誌已經熄滅，
    與被告甲○○騎乘重型機車應注意並能注意，而未注意行至
    上開路有燈光號誌之交岔路口，已經轉成黃燈，應行停車、
    減速，因而肇事致人受傷事件之事實，至為灼然。
  (二)按汽車行駛時，駕駛人應注意遵守時速限制，及在有燈光號
    之交岔路口，應注遵燈光號誌，道路交通安全規則第90條、
    第93條第1項第1款，分別定有明文。復依同規則第2條第1項
    第1款，該規則所稱「汽車」包含機器腳踏車。本件被告丙○○駕駛自用小客車，未應注意行駛至交岔路口應注意左轉
    燈光號誌已經熄滅，被告甲○○未遵守時速制限，未注意上
    址燈光號誌，而當時天候雖有下雨，但夜間有照明，柏油路
    面雖屬潮濕，但無缺陷、無障礙物，視距良好，依被告丙○○、甲○○之智識或能力，均無不能注意之情事，而發生本
    件擦撞，被告2人就本件車禍事故之發生，各有過失甚明。
  (三)又被告甲○○受有左側第二及第三掌骨幹之骨、右側尺骨鷹
    嘴突開放性骨折之傷害，及證人乙○○受有右腰部挫傷之傷
    害等事實，各有前開慈濟醫院診斷證明書可證，其受傷之結
    果，與被告2人過失行為間有相當因果關係，洵堪認定。本
    件事證明確，被告等人各該犯行，堪以認定，應予分別依法
    論科。
二、核被告2人所為，均係犯刑法第284條第1項前段之過失傷害
    罪。被告丙○○以1次過失行為，造成2人受傷，係以一行為
    觸犯二罪，應依刑法第55條想像競合之例，論以一罪。又被
    告丙○○肇事後，迄臺北縣政府警察局新店分局交通分隊警
    員謝宗憲前往現場處理時，被告丙○○在場並當場承認為肇
    事人，而被告甲○○經救護車送往慈濟醫院救治，乃在慈濟
    醫院向前往處理之警訊謝宗憲坦承為肇事者，而均自首接受
    裁判等節，有臺北縣政府警察局道路交通事故肇事人自首情
    形紀錄表可考（見偵查卷宗第33頁），被告2人分別在有偵
    查犯罪職權之公務員知悉前，向警員告知其犯罪，而不逃避
    接受裁判，核均符合自首要件，著各依刑法第62條前段之規
    定，分別減輕其刑。爰審酌被告甲○○之違規過失非止一端
    ，原應負有較重之過失責任，惟其受傷嚴重，乃未從重量刑
    ，被告丙○○之過失情形，雖不若被告甲○○之重，惟造成
    2 人受傷，已如前述，自應量處較被告甲○○為重之刑等一
    切情狀，各判處如主文所示之刑，均並諭知易科罰金折算之
    標準，以示懲儆。
據上論斷，應依刑事訴訟法第299條第1項前段，刑法第284條第1
項前段，刑法第55條、第62條前段、第41條第1項前段，刑法施
行法第1條之1，判決如主文。
本案經檢察官蔡偉逸到庭執行職務。
中    華    民    國    99    年    3     月    25    日
                  交通法庭  法  官  黃程暉
以上正本證明與原本無異
如不服本判決應於收受送達後10日內向本院提出上訴書狀，並應
敘述具體理由；其未敘述上訴理由者，應於上訴期間屆滿後20日
內向本院補提理由書（均須按他造當事人之人數附繕本）「切勿
逕送上級法院」。告訴人或被害人如對於本判決不服者，應具備
理由請求檢察官上訴，其上訴期間之計算係以檢察官收受判決正
本之日期為準。
                            書記官  高菁菁
中    華    民    國    99    年    3     月    25    日
附錄本案論罪科刑法條全文
刑法第284 條第1 項：因過失傷害人者，處6 月以下有期徒刑，
拘役或500 元以下罰金；致重傷者，處1 年以下有期徒刑，拘役
或500 元以下罰金。

司法院資訊處製作；財團法人民間司法改革基金會備份。
